【裁判字號】    96,訴,317
【裁判日期】    970502
【裁判案由】    返還價金等
【裁判全文】
臺灣桃園地方法院民事判決               96年度訴字第317號
原      告  凱華實業股份有限公司
                        號
法定代理人  己○○
訴訟代理人  甲○○
            方鳴濤律師
被      告  東南旅行社股份有限公司中壢分公司
法定代理人  庚○○
訴訟代理人  劉楷律師
複代理人    李德正律師
上列當事人間請求返還價金等事件，於民國97年4 月2 日辯論終
結，本院判決如下：
    主  文
原告之訴及假執行之聲請均駁回。
訴訟費用由原告負擔。
    事實及理由
一、原告起訴主張：
  (一)原告前分別於民國（以下同）95年8 月4 日、同年月7 日向
    被告購買台北至上海往還機票各20張及於同年月8 日購買台
    北至紐約往還機票4 張，價金分別為新台幣（以下同）276,
    000 、276,000 元及174,000 元，合計726,000 元（以下稱
    系爭機票買賣契約），並由原告之負責人己○○以信用卡簽
    帳方式付款，有信用卡持卡人授權書（以下稱授權書）3 份
    及台灣美國運通公司信用卡結帳單1 份可資證明。詎料被告
    在開立8 張台北至上海往返之機票予原告之後即未繼續開立
    剩餘之36張機票，經原告於96年1 月16日以存證信函催告，
    被告仍未予回應，爰依起訴狀繕本之送達通知被告解除系爭
    機票買賣契約，故被告應返還原告尚未開立之36張機票價金
    615,600元及其法定遲延利息。
  (二)查系爭機票買賣係由訴外人丙○○代表被告公司與原告所商
    議者係兩造機票買賣之合作模式，至於個別機票買賣契約之
    具體內容，亦即買賣契約之必要之點（機票種類、數量及其
    價額），則由被告公司交付原告授權書，俟原告法定代理人
    己○○確認機票種類、數量及金額而於授權書簽名確認，並
    以該授權書交付予被告公司，雙方意思表示始趨於一致而生
    個別機票買賣契約成立生效之效力。故本件兩造間之各筆機
    票買賣之成立係由上述非對話之意思表示而成立生效，並為
    法之所許。承上，系爭機票買賣契約係個別成立生效，非以
    一次協議成立，此自雙方並無訂立單一之買賣契約書，並以
    個別之授權書作為獨立機票買賣契約之書面，足資證明。除
    此之外，本件原告向被告公司多次訂購機票，均以授權書方
    式交易，由被告公司向發卡銀行請款，其中前述95年8 月8
    日機票款17萬元，及95年8 月10日、金額6 萬1 千元整之交
    易嗣後均發生退費之情形，被告公司亦以整筆刷退之方式於
    同年月28日退還機票款項6 萬1 千元，並非以記帳方式於原
    告下次應付款項中扣除，足見兩造就系爭機票買賣契約，均
    意在使其個別成立生效，而非成立一次性之契約。況依商業
    慣例，如雙方就機票買賣成立單一買賣契約，僅給付分次進
    行，通常係以月結方式為之，會訂有貨款結算日以及付款方
    式及日期，惟本件數筆機票買賣係每成立一次機票買賣即立
    即結帳給付票款，此自95年8 月4 日、95年8 月7 日、95年
    8 月8 日、95年8 月10日分別成立四次機票買賣契約，均立
    即刷卡付帳，亦足資證明本件機票買賣係按信用卡授權書成
    立獨立之機票買賣契約。
  (三)按民法第169 條規定：「由自己之行為表示以代理權授與他
    人，或知他人表示為其代理人而不為反對之表示者，對於第
    三人應負授權人之責任」。本件被告公司與丙○○之間具有
    長期合作關係，由被告提供商店名稱為「東南旅行社（股）
    （中壢）」（即被告公司）之授權書予丙○○，再由丙○○
    持上開授權書予向其消費之第三人作為支付價金之用，據此
    ，被告公司既以其公司名義書立人授權書，而交由丙○○提
    供予原告作為支付本件買賣價金之用，足認係由自己之行為
    表示以代理權授予他人或知他人表示為其代理人而不為反對
    之意思。加以原告見該授權書其上記載：「本人因無法親自
    至中壢東南旅行社刷卡消費，特立此書同意以信用卡支付下
    述帳款」，足使原告信其買賣相對人為中壢東南旅行社，與
    其洽商之丙○○為中壢東南旅行社之業務代表，且授權書係
    表示持卡人有在該特約商店消費授權書上所示之事項及金額
    之事實，而特約商店可據以向約定之銀行請款，銀行再轉向
    信用卡持卡人請款之文書。是故，本件系爭44張機票倘非向
    東南旅行社中壢分公司購買，原告豈有簽立系爭授權書使被
    告公司可以持以向發卡銀行請領款項之理？又丙○○倘非被
    告公司之業務代表，又何能取得以被告公司為特約商店之授
    權書？至於被告公司與丙○○間之內部關係為何，非原告所
    得知悉，自不得以其內部關係對抗善意之原告。承前所述，
    被告公司所為係以自己之行為表示以代理權授與丙○○，同
    時亦知丙○○表示為其代理人而不為反對之意思，此自96年
    11月5 日言詞辯論期日丙○○證述：「（你跟乙○○合作關
    係中，你是將授權書給他轉交給被告，或是直接拿給被告？
    ）整個合作過程中，這2 種情形都有，但是原告公司這三筆
    都是我直接傳給被告的，因為公司行號的客戶我都是直接傳
    給他們的」，足見丙○○持被告公司書立之授權書向客戶招
    攬生意，足以使客戶信丙○○為被告公司之代理人，被告公
    司明知該事實而不為反對之意思，並直接享有契約所生之利
    益，依法構成表見代理行為，對於原告自應負授權人責任。
    至於被告公司職員丁○○所述：「（問：是否與原告就買賣
    機票等事接觸過？）沒有」，核與本件無涉，蓋被告公司職
    員或其業務代表何其多，不能僅以原告未與丁○○交涉過，
    即認本件買賣契約不存在於原被告間。
  (四)對被告抗辯之陳述：
    (1)被告辯稱原告95年8 月8 日以信用卡簽帳方式付款之174,
      000 元係由訴外人東南旅行社股份有限公司新竹分公司刷
      卡入帳，故該筆174,000 元部分係新竹分公司之業務範圍
      ，與被告中壢分公司無涉云云。惟本件係由訴外人丙○○
      以東南旅行社中壢分公司代理人身分向原告出售系爭機票
      44張，為支付買賣價金，丙○○提出以東南旅行社中壢分
      公司為商店名之授權書供原告公司負責人己○○刷卡付帳
      ，此自原告提出之授權書上所載商店名稱為：「東南旅行
      社（股）（中壢）」可資證明，且被告亦自承信用卡刷卡
      之金額係由其領取，故本件系爭機票出賣人確為東南旅行
      社中壢分公司迨無疑問。至於被告以原告所持美國運通信
      用卡月結單所示95年8 月8 日簽帳付款之174,000 元係入
      東南旅行社新竹分公司帳，作為抗辯此筆機票買賣係存於
      原告與東南旅行社新竹分公司之間。蓋東南旅行社中壢分
      公司與東南旅行社新竹分公司均隸屬於東南旅行社總公司
      下之分支機構，總公司就各分公司之人事、財務、業務等
      事項就其經營管理有權調度分派，非他人所得知悉或加以
      干涉，故本件買賣契約成立後東南旅行社各分公司間其內
      部財務、業務分配如何，非原告所得知悉，亦非原告所得
      干涉，何能以事後東南旅行社內部之業務分配即主張該筆
      買賣存在於原告與被告新竹分公司之間，誠如前述，原告
      所簽之信用卡帳單既均以中壢分公司為簽約對象，原告訂
      立本件系爭機票44張之買賣契約相對人即為東南旅行社中
      壢分公司，不因事後由新竹分公司開立機票而受影響。至
      於上開174,000 元授權書部分，係被告公司以17萬4 千元
      之價格要約出售台北至紐約機票4 張予原告，原告乃簽發
      系爭17萬千元授權書承諾購買，嗣後訴外人丙○○覆稱被
      告公司願以17萬元整之價格出售上開機票4 張，原告詢問
      前已開出之17萬4 千元之信用卡授權書如何處理？經告知
      只要於授權書上畫記作廢即可，原告信以為真，按其指示
      於授權書上畫記作廢，並再開出一張17萬元整之授權書交
      予被告公司，豈料被告公司將2 張授權書均持以向發卡銀
      行請款，經原告抗議，被告公司始將17萬元整部份之價金
      刷退返還，此開事實業經原告公司職員戊○○於97年2 月
      2 2 日言詞辯論期日證述在卷。
    (2)被告以本件已開出之8 張機票，其中只有3 張係被告及訴
      外人新竹分公司開立之機票，而主張本件買賣係存於原告
      與訴外人丙○○之間。惟買賣契約存在於何者之間，核與
      買賣標的物由何人提供無涉，縱係出賣他人之物，亦非可
      謂買賣契約存在於買受人於他人之間，法理至明。倘若被
      告推論有理，則反面言之，本件已開出之8 張機票，無ㄧ
      係由訴外人丙○○開出，故本件買賣契約更非存在於原告
      與訴外人丙○○間。由此足知，本件系爭機票由何人開出
      均無礙於本件買賣契約存在於原告與被告間之事實。
    (3)被告以其職員上班時須穿著統一格式並標明「東南旅行社
      」之制服，故原告可輕易自外觀司分辨丙○○並非被告公
      職員云云，顯無理由。蓋原告自始至終均與丙○○磋商買
      賣事宜，並未親至被告公司，並不知悉被告公司職員如何
      穿著，故無從分辨被告公司職員與丙○○之穿著有何不同
      ；又公司職員是否經公司授予代理權，核無從穿著分辨之
      理，否則，是否只要穿著公司制服即表示業經公司授予代
      理權，而得代表公司簽訂任何契約？衡諸常情，顯非如此
      ，是以，本件亦不得以丙○○未穿著被告公司制服即謂其
      不構成表見代理。再者，表見代理係指代理人無代理權而
      在表面上促使人信其有代理權之謂，本件係因丙○○表示
      與東南旅行社有合作關係（或稱配合），並屢次均持東南
      旅行社中壢分公司為商店名稱（本件系爭4 張授權書均是
      ，並無例外）之授權書，甚至退款之方式亦由東南旅行社
      中壢分公司刷卡退費，足認以丙○○及被告公司之行為有
      使原告信丙○○有代理權，故丙○○事實上服務於何公司
      ？是否曾經表示其為被告公司之職員？均無礙於表見代理
      事實之成立。
    (4)被告以本件系爭授權書係丙○○提供他人出具之信用卡授
      權書作為付款工具，如同債務人提供客票與債權人作為清
      償債務云云，實屬謬誤。查授權書係因應現代交易之方便
      與需要，為免除買受人親至出賣人處所刷卡簽名耗費勞力
      、時間之煩所設計，以傳真方式使信用卡持卡人透過簽立
      授權書之方式達到與親至現場簽名於簽帳單完成刷卡手續
      之效果，故持卡人於授權書上簽名之效力等同於簽帳單上
      簽名之效力，而持卡人於信用卡簽帳單上之客戶欄簽名後
      交還特約商店，係表示持卡人確認簽帳單上記載之交易標
      的及金額並表示負責，及向發卡銀行請求撥付消費款項予
      特約商店之意，是該簽帳單含有收據及請款單之性質，屬
      刑法第210 條之私文書。從而，本件系爭授權書性質上屬
      於私文書。反觀有價證券，係指得以流通於市面，證券上
      權利之發生、移轉或行使以占有證券為要件者，而本件系
      爭授權書如前所述係確認交易標的及金額併向發卡銀行請
      求撥付消費款項予特定商店之私文書，僅該特約商店得以
      向發卡銀行請求付款，同時接受發卡銀行款項者亦以該特
      約商店為限，非占有該授權書者即可請求，則該授權書顯
      然無法於市面上流通，亦非得轉讓，即非有價證券。被告
      所謂如同債務人提供客票予債權人做為清償債務云云，顯
      然不明授權書之法律性質並扭取事實而為之飾卸之詞。綜
      上所述，本件系爭授權書，性質上屬買賣收據及請款單之
      私文書，並非有價證券，不能作為支付工具。從而，一方
      面丙○○自始至終均非該授權書所指名之權利人，另一方
      面授權書性質上非得移轉，故被告公司與林詩云所辯將該
      授權書移轉予被告公司作為清償與被告公司間之內部債權
      債務關係云云，顯非可採。再者，倘如被告公司所辯，本
      件系爭授權書係丙○○提供予被告公司作為清償丙○○積
      欠被告公司債務之用，被告公司當無再因原告退換貨而允
      為刷卡退費之理。申言之，倘如被告公司所言，本件系爭
      機票買賣契約既存在於原告與丙○○間，則原告與丙○○
      間如生有退費之情事，即應由丙○○負責返還，而與被告
      公司無涉，被告公司並不負有刷卡退費之義務，被告公司
      又豈有因與己無關之買賣關係撤銷，而將丙○○之應付帳
      款刷退返還之理？反觀本件相關2 筆機票退款紀錄分別為
      95年8 月28日由被告公司刷卡退費6 萬1 千元及17萬元，
      與原告原擬訂購機票之金額相符，更足資證明本件機票買
      賣契約確係存在於兩造之間。
  (五)並聲明：(1)被告應返還原告新台幣615,600 元及自起訴狀繕
    本送達之日起至給付之日止，按年利率5%計算之利息。(2)願
    供擔保請求宣告假執行。
二、被告答辯陳述如下：
  (一)查被告與訴外人丙○○長期以來均有合作關係，合作模式係
    丙○○向被告訂購機票，再提供授權書、支票、現金或其他
    方式付款。由於此買賣關係乃存於被告與丙○○間，故被告
    對於丙○○將所購得之機票轉售或提供予何人；授權書之授
    權人係何人等情並無須知悉。再因雙方長期合作，被告並未
    逐一就丙○○所訂購之每筆機票交易為收款，而係於結算期
    屆至時核對丙○○所積欠之款項要求補足。本件原告所購買
    之機票亦係原告向訴外人丙○○所洽購，並提供原告所示之
    授權書予丙○○以為價金，丙○○再轉向被告訂購機票。是
    以，原告係直接向丙○○購買機票；而被告與原告間自始至
    終均未曾有過接觸，被告所出賣之機票均係以丙○○為對象
    。而該授權書乃丙○○所提供予被告，係丙○○作為因積欠
    被告款項所支付之價金，此觀證人丙○○96年11月5 日於審
    理時證稱：「（問：妳就把原告公司簽的授權書拿去付妳欠
    東南旅行社股份有限公司中壢分公司的款項？）是，我們都
    是這樣沖賬的」。足見該55萬2 千元確係丙○○基於其與被
    告間之債權債務關係而支付予被告，被告將該55萬2 千元刷
    卡入帳有法律上之原因，而與原告無涉。是以，原告係向訴
    外人丙○○購買機票，買賣關係存於原告與丙○○間。依上
    開說明，原告不得以其對於丙○○之價金債權向被告主張之
    。
  (二)再分公司就其業務範圍內之事項涉訟時，有民事訴訟法第40
    條之當事人能力。惟各個分公司既均係總公司所分設之獨立
    機構，故就各自業務範圍內之事項涉訟時，自均有當事人能
    力，且互為不同之當事人。查原告於95年8 月8 日以信用卡
    簽帳方式付款之174,000 元係由訴外人東南旅行社股份有限
    公司新竹分公司（下稱新竹分公司）刷卡入帳，即該筆174,
    000 元係給付予新竹分公司而非被告。準此，該筆174,000
    元乃新竹分公司之業務範圍事項。原告既以「東南旅行社股
    份有限公司中壢分公司」為被告，復以其與訴外人新竹分公
    司間之事項請求，似有誤解。
  (三)查機票上均標有ISSUING AGENT 欄，以作為標註該張機票從
    何處開立。故每家開立機票之旅行社均以英文名稱標註於機
    票上，縱使是同一旅行社所分設之各個分公司，亦以英文標
    註分公司名稱。準此，不同地方所開立之機票其ISSUING
    AGENT 欄所載即不相同。查原告所提出之8 張機票影本中，
    2 張係PHX INTI TOURS；2 張係APPLE TOUR CHUNGLI TW ；
    1 張係APPLE TOUR TACYUAN TW ；1 張係SOUTH EAST T/S
    CHUNGLI TW（即被告公司）；2 張係SOUTH EAST TRAVEL/HS
    INCHU TW（東南旅行社新竹分公司）。足徵原告所提出之機
    票中，僅3 張係被告及新竹分公司所開立。衡諸8 張機票中
    有5 張並非被告及新竹分公司所開立，更見原告係向丙○○
    購買機票，丙○○再轉向各個旅行社分別購買，即就本件機
    票買賣關係並非存於被告及原告之間。
  (四)按由自己之行為表示以代理權授與他人，或知他人表示為其
    代理人而不為反對之表示者，對於第三人應負授權人之責任
    ，但第三人明知其無代理權或可得而知者，不在此限，民法
    第169 條定有明文。原告雖稱授權書所載商店名稱為被告，
    且被告確實刷卡入帳55萬2 千元，而主張被告應負表見代理
    責任云云。惟查，原告所出具之授權書，係丙○○提供予被
    告作為支付其先前所積欠被告款項之用已如前述。自被告而
    言，丙○○提供他人出具之授權書作為付款工具，即如同債
    務人提供客票予債權人作為清償債務，被告僅接受丙○○之
    清償，至於丙○○如何取得他人出具之授權書或客票，均予
    被告無涉。丙○○提供印有被告公司名稱之空白授權書予原
    告簽名，即如同債務人要求他人於客票上記載債權人為受款
    人。是以，被告均未以任何行為表示以代理權授與丙○○。
    況被告公司之職員於上班時均著統一格式，並標明「東南旅
    行社」之制服，而丙○○並非被告公司之職員，自無穿著該
    格式並標明「東南旅行社」之制服，足見原告可輕易從外觀
    分辨丙○○並非被告公司之職員，顯然明知丙○○並非代理
    被告與原告訂立系爭契約。再依一般社會商業交易習慣，債
    務人提供他人之付款工具（例如前述之客票等）予債權人為
    清償亦屬常態，原告既係法人，自應對於商業交易習慣知之
    甚稔。倘依原告所主張授權書由被告刷卡入帳，即代表系爭
    契約存於原告與被告之間，則一般債務人以客票清償債務時
    ，客票付款人豈非均與債權人直接發生債權債務關係？足見
    原告之主張不可採。原告見丙○○未穿著被告公司之制服，
    並未質疑授權書所載之商店與丙○○之關係，於簽立後仍未
    曾與被告直接確認，足見原告就丙○○是否代理被告與原告
    交易係屬可得而知，縱有誤會，亦係原告為貪圖丙○○提供
    之低價機票，而未確實查明詳情所致。是以，被告既未以自
    己行為表示以代理權授與丙○○，原告就丙○○無代理權亦
    屬明知或可得而知，依上開民法規定，被告並不構成表見代
    理。綜據上述，被告與原告間既未訂立系爭買賣契約，被告
    亦不構成表見代理，則原告自無任何契約可資解除，其請求
    亦失其所據。
  (五)並聲明：(1)原告之訴及其假執行之聲請均駁回。(2)如受不利
    判決，願供擔保請准免為假執行。
三、依兩造於本院審理時之陳述、提出書狀、證據暨證人丙○○
    、戊○○所述，兩造對於下列事實為不爭執：
  (一)95年7 、8 月間原告公司甲○○協理代表公司與證人丙○○
    洽購大量機票事宜，其後並由證人，即原告公司總經理祕書
    戊○○負責與證人丙○○接洽處理購買機票、付款及開票事
    宜。證人丙○○並以傳真方式，提供由被告公司印製，如原
    證1 號，其上記載「本人因無法親自至中壢東南旅行社刷卡
    消費，特立此書同意以信用卡支付下述帳款」、商店名稱為
    「東南旅行社（股）（中壢）」字樣之空白授權書予證人戊○○。
  (二)證人戊○○依據其與丙○○洽談之結果分別於95年8 月4 日
    、同年月7 日填妥購買台北至上海往還機票各20張及於同年
    月8 日購買台北至紐約往還機票4 張，價金分別為276,000
    元、276,000 元及174,000 元之授權書內容，交由原告法定
    代理人己○○簽名（即原證1 授權書3 紙）後，分別於95年
    8 月4 日及同年月7 日（其中95年8 月7 日及95年8 月8 日
    2 紙授權書均係95年8 月7 日簽發並傳真），依證人丙○○
    之指示，傳真至電話號碼「00000000」，用以支付上開機票
    款。另證人戊○○於同年月7 日依證人丙○○衣指示，將上
    開消費日期為95年8 月8 日、金額為174,000 元之信用卡持
    卡人授權書打「Ｘ」作廢，另填具同日，金額為170,000 元
    之授權書，交由己○○簽名（即原證7 授權書）後傳真至上
    開門號。
  (三)上開4 紙授權書，其中除上開「消費日期為95年8 月8 日、
    金額為174,000 元」之授權書由東南旅行社股份有限公司新
    竹分公司向發卡之台灣美國運通公司請款外，其餘均由被告
    請款。惟證人戊○○向丙○○反應「台北至紐約往還機票款
    」重覆請款後，由被告於同年月28日將其中之「消費日期為
    95 年8月8 日、金額為170,000 元」款項退刷。
  (四)原證一之95年8 月4 日授權書上「回傳-00000000 」係證人
    丙○○之筆跡。
  (五)證人戊○○根據上開約定，通知證人丙○○已開之機票僅有
    台北往返上海機票，即原證3 所示之機票8 張，其餘機票均
    未開立。上開已開立機票上「ISSUING AGENT 欄」之記載，
    其中2 張係「PHX INTI TOURS」；2 張係「APPLE TOUR CHUNG
    LI TW 」；1 張係「APPLE TOUR TACYUAN TW 」；1 張係「
    SOUTH EAST T/S CHUNGLI TW （即被告公司）」；2 張係「
    SOUTH EAST TRAVEL/HSINCHU TW（東南旅行社新竹分公司）
    」。
四、本院根據兩造上開陳述，認為本件之爭點如下：(一)系爭機票
    買賣契約係存在原告與證人丙○○之間，抑存在於原告、被
    告之間，而證人丙○○係被告之代理人？(二)如系爭機票買賣
    契約並非存在於兩造之間，則被告有無表見代理之事實？茲
    依據上開爭點析述如下：
  (一)系爭機票買賣契約係存在原告與證人丙○○之間。
    (1)按當事人主張有利於己之事實者，就其事實有舉證之責任
      ，但法律別有規定，或依其情形顯失公平者，不在此限，
      民事訴訟法第277 條定有明文。原告主張證人丙○○係被
      告之代理人，代理被告與原告成立系爭機票買賣契約等語
      ，惟此為被告所否認。依上開舉證責任分配原則，自應由
      原告就上開事實負舉證責任。原告雖提出其法定代理人己○○簽署之授權書影本4 紙及信用卡月結單2 份，證明其
      於系爭機票買賣契約成立後以信用卡刷卡預付款方式，購
      買機票44張，被告並根據上開授權書向台灣美國運通公司
      請款，且其中一筆170,000 元部分，因係重覆請款，被告
      並依其要求辦理退刷。被告對於其向請款及退刷之事實，
      固不否認，惟辯稱此係原告支付予證人丙○○用以支付原
      告向丙○○購買機票之款項，丙○○將之用以支付伊向被
      告購買機票之款項，故原告並非直接支付向其購買機票之
      款項等語。查信用卡係現代付款工具之一種，持卡人持信
      用卡至特約商店簽帳消費，經特約商店接受者，其等間固
      直接成立買賣、勞務或其他契約關係。此於一般交易情形
      ，固屬常情，惟並非必然。蓋現代商業交易履行過程中，
      由交易雙方當事人親自履行其債務（例如買賣關係之出賣
      人交付買賣標的物及買受人支付價金），固為常情，惟經
      由第三人代為履行其等債務，例如：出賣人指示其供應商
      直接出貨予買受人代其履行交付買賣標的物之債務；又如
      買受人交付他人簽發之票據或指示其第三人支付價金以代
      清償，此種情形即屬民法第311 條、第312 條之「第三人
      清償」，亦屬常見；甚至契約當事人可以約定由第三人對
      於他方為給付（民法第268 條「第三人負擔契約」）或向
      第三人為給付（同法第269 條「利益第三人契約」）。是
      契約當事人，與該契約約定給付之給付者或受給付者之關
      係並非當然一致。從而，原告以其法定代理人己○○簽立
      上開授權書，被告根據上開授權書請款等事實，主張系爭
      機票買賣契約存在於兩造間，要難採納。
    (2)再者，系爭機票買賣係由原告公司甲○○協理代表公司與
      證人丙○○接洽，其後並由證人，即原告公司總經理祕書
      戊○○負責與證人丙○○接洽處理購買機票、付款及開票
      事宜，上開授權書均係由證人戊○○傳真予丙○○指示之
      電話號碼；證人戊○○於此過程中均未直接與被告公司其
      他人員聯繫等情，業據證人丙○○、戊○○分別於本院證
      述在卷，且為兩造所不爭執。而證人丙○○並非被告之員
      工，其係成立個人工作室、原告簽立之上開授權書（原證
      1 ）係該公司向其購買機票用的，其再向包含被告公司在
      內之各家旅行社購買機票（開票）；其（於客戶要求開票
      時）係透過證人乙○○幫忙訂位，每訂1 張給予200 到70
      0 元之利潤；證人丙○○將原告簽立之上開授權書傳真予
      被告公司以支付其積欠被告公司之款項（沖帳）等情，業
      據證人丙○○證述在卷（本院卷第61至64頁）。參酌系爭
      機票買賣契約中已開立之8 張機票，分屬3 家旅行社公司
      開立（且其中東南旅行社及APPLE 旅行社尚由不同之2家
      分公司開立），亦如上述。是證人丙○○證稱本件係原告
      向其個人工作室（即原告所稱之「跑單幫」）購買系爭機
      票，其再依原告人員戊○○指示，透過證人乙○○之訂位
      系統向各家旅行社購買機票，而其係以現金、支票或客戶
      交付之授權書支付旅行社機票款，應屬實情。是系爭機票
      買賣契約係成立於原告與證人丙○○之間，堪以認定。
    (3)至於原告所稱：授權書之性質係屬私文書，並非有價證券
      ，不得轉讓等語，固屬無誤。惟原告依其與證人丙○○約
      定簽立上開以被告為特約商店之授權書，傳真予證人丙○○，輾轉傳真予被告，其等係約定「原告就其應給付之價
      金向第三人之被告給付」，其性質要屬上開民法第269 條
      之「利益第三人契約」。被告係因丙○○與原告之約定而
      直接取得上開授權書權利（即向發卡機構台灣美國運通公
      司請求給付該簽帳款），並非基於證人丙○○讓與該授權
      書上之權利。是原告上開主張，顯有誤會。
  (二)被告就原告與證人丙○○間之系爭機票買賣契約並無表見代
    理之事實存在。
    (1)系爭機票買賣契約係存在原告與證人丙○○之間，已如上
      述。原告復以上開授權書上之記載、被告將授權書交付證
      人丙○○，且明知丙○○持該等內容之授權書與原告為交
      易，顯係由其自己之行為表示以代理權授與他人，或知他
      人表示為其代理人而不為反對之表示，被告應負表見代理
      人之責任。被告對於其曾提供空白之授權書予證人丙○○
      及曾自丙○○處收受原告簽立之原證1 授權書並請款等事
      實，亦不爭執，惟否認有表見代理之行為。
    (2)查原告與證人丙○○約定以上開授權書方式給付系爭機票
      買賣契約機票款之性質，要屬民法第269 條之「利益第三
      人契約」，亦如上述。是被告因與證人丙○○合作（即證
      人丙○○向其大量購買機票），而交付空白授權書予丙○○，以便丙○○與林女之客戶約定直接付款予被告，尚難
      據此即認定被告係以自己行為表示以授權與丙○○與他人
      成立機票買賣契約。再者，原告與丙○○就系爭機票買賣
      之交涉、成立，甚至履約過程，均係由原告員工甲○○協
      理、戊○○與丙○○聯繫，並未直接與被告或其營業據點
      內員工聯繫等情，亦據證人戊○○證述在卷（本院卷第
      119 至122 頁）。證人戊○○並證稱：不知道丙○○在那
      裡服務，但她說都是與東南旅行社配合，並沒有說是東南
      旅行社員工，在電話通話中丙○○並無稱其係「東南旅行
      社或東南旅行社丙○○」（本院卷第119 至121 頁）。由
      此顯示，證人丙○○並無以被告代理人之身分與原告交涉
      系爭機票買賣契約，更遑論「被告知證人丙○○以其代理
      人身分與原告訂立系爭機票買賣契約」。是本件尚難僅以
      原告係以上開授權書方式給付系爭機票買賣契約機票款之
      事實，即認定證人丙○○有以被告代理人身分與原告訂約
      ，而被告有表見代理之事實。
五、綜上所述，本件系爭機票買賣契約既係存在於原告與證人丙○○，且被告就該等契約並不負表見代理責任。從而，原告
    主張其已解除系爭機票買賣契約，請求被告返還尚未開立之
    36 張 機票款615,600 元及其利息，要屬無據，應予駁回。
    原告之訴既經駁回，其假執行之聲請，亦失所依附，併予駁
    回。
六、本件事證已臻明確，兩造間其餘攻擊防禦方法及舉證，經本
    院審酌後，或與本件之爭執無涉，或對本件判決結果不生影
    響，爰不一一論述，併此敘明。
七、訴訟費用負擔之依據：民事訴訟法第78條。
中    華    民    國    97    年    5     月    2     日
                  民事第二庭法  官  潘進順
以上正本係照原本作成。
如對本判決上訴，須於判決送達後20日內向本院提出上訴狀。
中    華    民    國    97    年    5     月    9     日
                              書記官   黃進傑


司法院資訊處製作；財團法人民間司法改革基金會備份。
